【裁判字號】    98,台上,6304
【裁判日期】    981029
【裁判案由】    違反毒品危害防制條例
【裁判全文】
最高法院刑事判決            九十八年度台上字第六三０四號
上  訴  人  台灣高等法院高雄分院檢察署檢察官
被      告  甲○○
上列上訴人因違反毒品危害防制條例案件，不服台灣高等法院高
雄分院中華民國九十六年七月十日第二審判決（九十六年度上訴
字第一三六號，起訴案號：台灣高雄地方法院檢察署九十四年度
偵字第一三八九二號），提起上訴，本院判決如下：
    主  文
上訴駁回。
    理  由
按刑事訴訟法第三百七十七條規定，上訴於第三審法院，非以判
決違背法令為理由，不得為之。是提起第三審上訴，應以原判決
違背法令為理由，係屬法定要件。如果上訴理由書狀並未依據卷
內訴訟資料，具體指摘原判決不適用何種法則或如何適用不當，
或所指摘原判決違法情事，顯與法律規定得為第三審上訴理由之
違法情形，不相適合時，均應認其上訴為違背法律上之程式，予
以駁回。本件檢察官上訴意旨略稱：按意思之聯絡並不限於事前
有所謀議，即僅於行為當時有共同犯意之聯絡者，亦屬之，且其
表示之方法，亦不以明示通謀為必要，即相互間有默示之合致，
亦無不可。查被告甲○○於第一審審理時坦承：確曾託請徐盟峰
（另案判決確定）於至高雄開「轟趴」時，攜帶毒品下來等語。
證人徐盟峰亦證稱：被告來電表示要買第二級毒品，如能順利成
交，允予每顆新台幣（下同）五元之利潤。證之被告與徐盟峰於
民國九十三年七月十九日零時五十五分及翌日四時二十二分之監
察通訊內容，顯示被告欲購買MDMA（俗稱搖頭丸）之行為，以促
使徐盟峰運輸五千餘顆MDMA南下高雄市交貨。參以徐盟峰於監禁
期間，被告曾託請翁于婷探監，示意每月給予類似安家費以換取
徐盟峰之封口等證據，以證明被告購買毒品之行為，為促使徐盟
峰為運輸毒品之原因，兩人之間，就運輸毒品之犯罪，已有合意
，而有犯意之聯絡，至為明確。原判決就徐盟峰上開不利於被告
之證述，未有一語敘及，亦未說明上開證言與運輸毒品之間之關
連性，而有理由不備之違誤等語。
惟查本件原判決以公訴意旨略以：被告明知MDMA係毒品危害防制
條例第二條第二項所稱之第二級毒品，不得非法運輸、持有，竟
與徐盟峰共同基於運輸MDMA之犯意聯絡，由徐盟峰於九十三年七
月十九日零時五十五分許，在台北市○○路，將裝有五千五百五
十顆之MDMA之手提紙盒，交由不知情之空軍一號遊覽公司托運至
高雄市，並於同晚十一時三十分飛抵高雄小港機場轉赴空軍一號
遊覽公司高雄站，嗣於提領MDMA毒品時，為警當場查獲，並扣得
MDMA五千五百五十顆（驗餘淨重一千五百四十一點九五公克）等
情，因認被告涉犯毒品危害防制條例第四條第二項之運輸第二級
毒品罪嫌。但訊據被告否認有前開犯行，辯稱：其住居高雄，何
勞至台北將毒品托運至高雄，因閱報見徐盟峰曾供述謂「阿成」
者有販賣毒品之犯行，適其綽號為「阿成」，恐遭同名之累，才
託請翁于婷示意徐盟峰應慎言，徐盟峰所指之「阿成」，應另有
其人，非指被告云云。查被告並不否認徐盟峰有搖頭丸，及試圖
介紹朋友向徐盟峰購買搖頭丸等語。證人徐盟峰亦證稱：被告欲
購買MDMA，經其聯絡台北的「成仔」將毒品托運高雄，擬以每顆
一百十元或一百二十元之價格售與被告，待其搭機南下高雄赴空
軍一號遊覽公司高雄站領取毒品時，為警當場查獲等語。徐盟峰
與被告於九十三年七月十九日零時五十五分及翌日四時二十二分
之監察通訊內容亦顯示：被告欲向徐盟峰購買毒品，但徐盟峰表
示，其所認識之友人處，只有五千五百顆（之毒品），因貨源不
足，短期間可能斷貨；被告乃表示該批貨品要照單全收，並再三
交待，交貨時不能有如前次數量短少之情；徐盟峰則保證此批貨
品絕不會短少數量，並表示將於九十三年七月二十日搭機南下高
雄交貨等語，說明被告與徐盟峰只洽談毒品之買賣，無涉毒品之
運輸。至被告於九十四年一月二十五日搭載翁于婷探視在監之徐
盟峰，由翁于婷代為表示願支付費用，是在換取徐盟峰勿供出被
告涉犯購買毒品犯行，無關運輸MDMA情事。是被告所辯，尚可徵
信，此外，又無其他證據足以證明被告有共同運輸MDMA之犯行。
因而撤銷第一審不當之科刑判決，改判諭知被告無罪，已詳述其
論斷之憑據與理由。按證據之取捨，屬於事實審法院之職權，其
取捨苟不違背經驗法則或論理法則，即不容其任意指為違法，而
據為上訴第三審之適法理由。查購買毒品固可能啟動毒品之運輸
，但運輸與販賣毒品為不同型態之犯罪行為，不屬一行為之概念
，彼此之間無互為函蓋之關聯，亦無必然之因果關係在，不得互
為類推。原判決依徐盟峰所稱：被告欲購買MDMA，始托運MDMA南
下高雄交貨；而監察通訊內容顯示：被告向徐盟峰洽購MDMA等情
，說明被告只在購買MDMA，並無證據足以證明被告涉犯為自己或
他人運輸MDMA之行為，難以被告之購買MDMA，類推與徐盟峰有共
同運輸毒品之行為。至被告託請翁于婷探視在監之徐盟峰支付封
口費，旨在換取徐盟峰勿供出被告涉犯販入MDMA之犯行等情甚詳
，其證據之取捨，亦無違經驗法則或論理法則，核無上訴意旨所
指之違法情形。檢察官上訴意旨，無非就原審之採證職權，及針
對原判決已說明之事項，為任意指摘，核與法律規定得為第三審
上訴理由之違法情形，不相適合；其上訴為違背法律上之程式，
應予駁回。
據上論結，應依刑事訴訟法第三百九十五條前段，判決如主文。
中    華    民    國  九十八  年    十    月  二十九  日
                      最高法院刑事第五庭
                          審判長法官  陳  正  庸
                                法官  林  秀  夫
                                法官  宋      祺
                                法官  陳  祐  治
                                法官  林  瑞  斌
      本件正本證明與原本無異
                                      書  記  官
中    華    民    國  九十八  年   十一   月    五    日
                                                     R


司法院資訊處製作；財團法人民間司法改革基金會備份。
